【裁判字號】    89,上易,2164
【裁判日期】    890725
【裁判案由】    傷害
【裁判全文】
臺灣高等法院刑事判決                          八十九年度上易字第二一六四號
    上  訴  人
    即  被  告  丁○○
    指定辯護人 本院甲○辯護人
右上訴人，因傷害案件，不服臺灣板橋地方法院八十七年度自字第五一八號，中華民
國八十九年五月一日第一審判決，就關於傷害部分提起上訴，本院判決如左：
    主  文
上訴駁回。
    事  實
一、丁○○自民國八十五年間起，即與丙○○間迭有訴訟糾葛，二人素有怨隙。丁○○之姐夫乙○○（另案由臺灣板橋地方法院檢察署檢察官偵查）於八十七年七月
    二十八日二十二時三十分許，在丙○○所任職位於臺北縣板橋市○○路一二二號
    之金鑽豐銀樓前，因懷疑丙○○刺其汽車輪胎，而質疑丙○○，乙○○與丙○○
    遂發生爭執，丙○○嗣即欲跑回金鑽豐銀樓內，丁○○適騎乘機車行經該處，見
    狀即與乙○○共同基於傷害之犯意聯絡，丁○○即攜帶安全帽一頂，夥同乙○○
跑進金鑽豐銀樓店內，二人共同以安全帽毆打丙○○，並以腳踢丙○○身體，復
    以該銀樓店內之木椅毆擊丙○○，致丙○○受有左手第一至第二指間裂傷五×０
    ‧五×０‧五公分、左手臂皮下瘀血二×一公分、背部瘀腫五×四公分、前額瘀
    腫三×三公分、頭皮瘀腫二×一公分等傷害，丁○○與乙○○前後毆打丙○○約
    五分鐘後，二人始離開金鑽豐銀樓。
二、案經丙○○提起自訴。
    理  由
一、上訴人即被告丁○○於原審及本院審理時坦承於前揭時、地因見其姐夫乙○○與
    丙○○發生爭執，嗣並攜安全帽一頂而夥同乙○○跑進金鑽豐銀樓店內等情不諱
    ，惟否認有何傷害犯行，並辯稱：伊姐夫乙○○問自訴人為何刺破輪胎，自訴人
    就進去店內欲拿刀，伊姐夫進去阻止，伊剛好騎機車路過，因伊以前曾被自訴人
    打傷，惟恐姐夫受傷害，才以安全帽打自訴人云云。惟查右揭被告與乙○○共同
    傷害丙○○之事實，業據自訴人丙○○迭於原審及本院審理時指訴綦詳，核與證
    人陳蘭瑩於原審結證情節相符（見原審八十九年三月十五日訊問筆錄），並有自
    訴人之驗傷診斷書一紙及照片四張附卷可憑，復有扣案之金鑽豐銀樓監視錄影帶
    一捲足資佐證，而經原審勘驗扣案之金鑽豐銀樓監視錄影帶，該錄影帶內容顯示
    ，自訴人丙○○先跑進店內，隨後有另一名男子（應係指乙○○）進入店內追打
    丙○○，丁○○手拿黑色閃電保鑣進入店內，該名男子並手拿安全帽毆打丙○○
    ，被告在旁則以腳踢丙○○，隨後被告並拿起掉在地上的安全帽毆打丙○○，並
    再以店內之木椅毆打丙○○，該名男子與被告前後毆打丙○○約五分鐘後，該名
    男子與被告即離開店內等情，有原審八十九年四月六日勘驗筆錄在卷可稽。自訴
    人並未持任何兇器，即遭被告持安全帽與乙○○共同從金鑽豐銀樓店外追至該店
    內後加以毆打，被告辯以恐伊姐夫乙○○受傷害，才以安全帽打自訴人云云，係
    事後卸責之詞，不足採信。本件事證明確，被告犯行堪以認定。
二、核被告所為，係犯刑法第二百七十七條第一項之傷害罪。被告與乙○○間就前揭
    傷害犯行，有犯意聯絡及行為分擔，為共同正犯。自訴人雖認被告所犯為刑法第
    二百七十一條第二項、第一項之殺人未遂罪。惟按判斷行為人於行為當時，主觀
    上是否有殺人之故意，除應斟酌被告使用之兇器種類、攻擊部位、行為時態度外
    ，尚應觀察行為人與被害人關係、衝突起因、行為當時所受刺激、下手力量之輕
    重、被害人受傷情形及行為事後態度等各項因素，綜合研判。經查：（一）就上
    開事件衝突起因、被告事前動機及所受刺激以觀，乙○○於前揭時間在金鑽豐銀
    樓前，因懷疑自訴人刺破其汽車輪胎，而質疑自訴人，乙○○與自訴人遂發生爭
    執，自訴人嗣即欲跑回金鑽豐銀樓店內，被告適騎乘機車行經該處，見狀即與乙○○共同追至店內等情，業據被告於原審審理時供承在卷，核與乙○○於另案警
    局偵訊時所供相符（見八十七年度偵字第一七八四九號卷第三頁）。本件係因乙○○質問自訴人是否刺破其輪胎而雙方發生爭執，被告即與乙○○共同追打自訴
    人至金鑽豐銀樓店內並予以教訓，衡諸常情，該一爭執之原因應不足以造成深仇
    大恨而致被告起殺人動機。（二）就被告犯罪之工具以觀，被告與乙○○前往自
    訴人所任職之上開銀樓店，係攜帶安全帽一頂，而非持鋒利之其他刀械，雖被告
    亦持黑色閃電保鑣進入店內，惟依金鑽豐錄影帶內容顯示，亦未見被告有向自訴
    人發射閃電保鑣（此有原審八十九年四月六日勘驗筆錄在卷可憑），且觀諸自訴
    人所受之傷勢，亦未有遭閃電保鑣射傷之痕跡，則觀諸被告與乙○○僅攜帶安全
    帽供作犯罪工具，亦難認被告具有殺人犯意。（三）就自訴人受傷情形及被告下
    手力量之輕重以觀，被告持上開安全帽、木椅毆打自訴人，但僅造成自訴人受有
    左手第一至第二指間裂傷五×０‧五×０‧五公分、左手臂皮下瘀血二×一公分
    、背部瘀腫五×四公分、前額瘀腫三×三公分、頭皮瘀腫二×一公分等傷害，則
    自訴人所受之傷勢尚非嚴重，並無生命危險，被告於下手時尚有所節制，而非用
    力下重手所致，益徵被告無置自訴人於死地之故意。此外，復查無其他積極證據
    足認被告有殺人之犯意，被告之犯行並非殺人未遂，而係普通傷害，自訴法條容
    有未洽，惟因其基本社會事實同一，本院自應依普通傷害法條論處被告罪刑，附
    此明。
三、原審以被告罪證明確，變更起訴法條，適用刑法第二十八條、第二百七十七條第
    一項、第四十一條、第三十八條第一項第二款，罰金罰鍰提高標準條例第一條前
    段、第二條，並審酌被告與乙○○僅因細故即共同以安全帽毆打自訴人，且復以
    木椅毆擊自訴人，助長社會暴戾之氣及被告犯罪動機、目的、手段、犯罪時所受
    之刺激、自訴人所受傷害程度等一切情狀，量處有期徒刑五月，並諭知易科罰金
    之折算標準。並以供被告與乙○○傷害自訴人所用之安全帽一頂，雖未扣案，惟
    屬被告所有且該安全帽還在被告住處等情，業據被告於原審審理時供明（見原審
    卷第一一一頁）。該安全帽一頂，係被告所有供犯罪所用之物，予以宣告沒收。
    經核認事用法均無不合，量刑亦屬妥適。被告上訴意旨否認犯罪，仍執前詞及以
    量刑過重為由，指摘原判決不當，為無理由，應予駁回其上訴。
據上論斷，應依刑事訴訟法第三百六十八條，判決如主文。
中    華    民    國    八十九    年       七       月      二十五      日
                          臺灣高等法院刑事第三庭
                              審判長法  官  張  連  財
                                    法  官  張  傳  栗
                                    法  官  李  英  勇
右正本證明與原本無異。
自訴人如不服本判決應於收受送達後十日內向本院提出上訴書狀，其未敘述上訴之理
由者並得於提起上訴後十日內向本院補提理由書（均須按他造當事人之人數附繕本）
。
                                    書記官  倪  淑  芳
中    華    民    國    八十九    年       七       月       二十八     日
附錄本案論罪科刑法條全文：
刑法第二百七十七條第一項：
傷害人之身體或健康者，處三年以下有期徒刑、拘役或一千元以下罰金。


司法院資訊處製作；財團法人民間司法改革基金會備份。
